臺灣宜蘭地方法院民事簡易判決
110年度宜簡字第322號
原      告  李春霆  
被      告  蔣佳祥  
上列當事人間請求損害賠償事件，原告提起刑事附帶民事訴訟，
經本院刑事庭移送前來（110年度附民字第137號），本院於民國
111年3月17日言詞辯論終結，判決如下：
    主      文
被告應給付原告新臺幣貳萬壹仟零壹拾貳元。
原告其餘之訴駁回。
訴訟費用由被告負擔百分之二十七，餘由原告負擔。
本判決第一項得假執行。
　　事實及理由
壹、程序方面：
一、按訴狀送達後，原告不得將原訴變更或追加他訴，但擴張或
    減縮應受判決事項之聲明者，不在此限，民事訴訟法第255
    條第1項第3款定有明文。查原告李春霆於民國110年9月23日
    提起刑事附帶民事訴訟起訴時請求：被告蔣佳祥應給付原告
    新臺幣（下同）20萬元，嗣又於111年3月17日變更訴之聲明
    為：被告應給付原告77,012元（見本院卷第42頁），核其所
    為，屬應受判決事項聲明之減縮，與前揭規定相符，應予准
    許。
二、本件被告經合法通知，未於言詞辯論期日到場，核無民事訴
    訟法第386條所列各款情事，爰依原告之聲請，由其一造辯
    論而為判決。
貳、實體方面：
一、原告主張：被告明知使用來源不明之金融卡及自不明他人所
    有之銀行帳戶內提領現金，係詐欺集團收取犯罪所得之手法
    ，自110年4月中旬起，透過林恩聖介紹，在宜蘭縣境內，加
    入真實姓名不詳綽號「小平」、「北海道」、「小偉」、「
    頑皮豹」、「皆大歡喜」及林芷瑄、林恩聖、林恩德等成年
    人所屬以實施詐術為手段、具有持續性、牟利性及結構性之
    詐欺集團犯罪組織，擔任收水兼領款車手工作，共同意圖為
    自己不法之所有，基於三人以上以詐術詐取他人財物及隱匿
    特定犯罪所得去向之洗錢犯意聯絡，先透過網路臉書下載通
    訊軟體Telegram（俗稱「飛機」）為聯繫方式，再依綽號「
    小平」之指示，至宜蘭縣礁溪鄉礁溪國小後門附近公寓取得
    做為人頭帳戶提款卡後，前往宜蘭縣境內之自動櫃員機提領
    款項，原告於110年5月3日21時19分許接獲詐欺集團成員之
    電話，佯稱因先前購物之系統錯誤，致誤訂5間房間，並要
    求原告與信用卡公司聯繫云云，隨後由另詐欺集團成員致電
    予原告，假冒為銀行客服人員，要求原告依指示至自動櫃員
    機操作設定，致原告因而陷於錯誤，依詐欺集團成員指示操
    作自動櫃員機，於同日22時5分許匯款12,012元至中國信託
    銀行帳號000000000000號帳戶，並依指示購買遊戲點數3筆
    ，每筆3,000元（共計9,000元），該詐欺集團因而詐得該等
    款項，並由被告將原告匯入之款項12,012元提領一空。又被
    告前揭行為所犯加重詐欺取財罪之刑事案件，業經鈞院以11
    0年度訴字第335號、第393號刑事判決判處被告有期徒刑1年
    2月（共149罪），應執行有期徒刑2年6月，被告不服提起上
    訴後，目前在臺灣高等法院以110年上訴字3670號刑事案件
    審理中。綜上，被告前揭加重詐欺取財行為，侵害原告之權
    利，除使原告受有前揭遭詐騙之12,012元、9,000元之損害
    外，且被告應賠償原告來往開庭之車馬費8,000元（每趟4,0
    00元，共計2次）、薪資損失8,000元（1天2,000元，共計4
    天）及精神慰撫金40,000元。為此，原告爰依侵權行為之法
    律關係，提起本件訴訟，請求被告賠償原告77,012元之損害
    。並聲明：被告應給付原告77,012元。
二、被告未於言詞辯論期日到場，亦未提出準備書狀作何聲明或
    陳述。
三、法院之判斷：
  ㈠原告主張被告有上開共同詐欺犯行致其遭詐騙受有12,012元
    、9,000元財產上損害等情，業經臺灣宜蘭地方檢察署檢察
    官以110年度偵字第4553號、第5089號、第6280號案件起訴
    及以110年度偵字第6213號追加起訴後，經本院刑事庭以110
    年度訴字第335號、第393號判決判處被告犯3人以上共同詐
    欺取財罪（共149罪），分別判處有期徒刑1年2月，應執行
    有期徒刑2年6月，被告不服提起上訴後，目前在臺灣高等法
    院以110年上訴字3670號刑事案件審理中在案，有本院110年
    度訴字第335號、第393號卷宗可參，又被告已於相當時期受
    合法通知，卻未於言詞辯論期日到場，復未提出書狀作何爭
    執，依民事訴訟法第436條之23準用第436條第2項，依同法
    第280條第3項準用同條第1項規定視同自認，自堪信原告上
    開主張為真實。
　㈡按因故意或過失，不法侵害他人之權利者，負損害賠償責任
    。數人共同不法侵害他人之權利者，連帶負損害賠償責任；
    不能知其中孰為加害人者，亦同。造意人及幫助人，視為共
    同行為人。民法第184條第1項前段及第185條分別定有明文
    。又所謂共同侵權行為，係指數人共同不法對於同一之損害
    ，與以條件或原因之行為。加害人於共同侵害權利之目的範
    圍內，各自分擔實行行為之一部，而互相利用他人之行為，
    以達其目的者，仍不失為共同侵權行為人，而應對於全部所
    發生之結果，連帶負損害賠償責任（最高法院78年度台上字
    第2479號裁判要旨參照）。查被告因上開共同詐欺犯行致原
    告遭詐騙而受有12,012元、9,000元（共計21,012元）財產
    上損害，已如前述，依上開規定，原告請求被告賠償其所受
    之21,012元財產上損害，應屬有據。
　㈢原告雖主張被告另應賠償原告來往開庭之車馬費8,000元（每
    趟4,000元，共計2次）、薪資損失8,000元（1天2,000元，
    共計4天）及精神慰撫金40,000元。惟原告主張來往開庭之
    車馬費8,000元（每趟4,000元，共計2次）及薪資損失8,000
    元（1天2,000元，共計4天）部分，除未據原告提出證據證
    明其確受有該8,000元、8,000元之損失外，且此部分亦非因
    被告前揭加重詐欺取財行為所致之損害，是原告請求被告賠
    償8,000元、8,000元，實屬無據，不應准許。再者，慰撫金
    之賠償須以人格權遭遇侵害，使精神上受有痛苦為必要（參
    見最高法院51年台上字第223號判例，亦同此旨）。又不法
    侵害他人之身體、健康、名譽、自由、信用、隱私、貞操，
    或不法侵害其他人格法益而情節重大者，被害人雖非財產上
    之損害，亦得請求賠償相當之金額。民法第195條第1項固定
    有明文。惟被告前揭幫助詐欺取財行為，乃侵害原告交付其
    所有前揭21,012元之財產權，原告並無人格法益遭侵害之情
    事，依前開規定，原告請求被告賠償其精神慰撫金40,000元
    ，自屬無據，不應准許。
  ㈣綜上所述，原告依侵權行為之法律關係，請求被告給付原告
    21,012元，為有理由，應予准許。至原告逾此範圍之請求，
    為無理由，應予駁回。
四、本件原告勝訴部分係就民事訴訟法第427條第1項訴訟適用簡
    易程序所為被告敗訴之判決，爰依同法第389條第1項第3款
    之規定，依職權宣告假執行。
五、本件係刑事附帶民事訴訟，而由本院刑事庭移送民事庭者，
    依刑事訴訟法第504條第2項規定，免納裁判費，且至本件言
    詞辯論終結時，亦未發生其他訴訟費用，故無從確定訴訟費
    用之數額。惟依法仍應依民事訴訟法第79條規定，諭知訴訟
    費用之負擔，以備將來如有訴訟費用發生時，得以確定其負
    擔之依據，併予敘明。　　　
中　　華　　民　　國　　111 　年　　3 　　月　　31　　日
    　　　　　　宜蘭簡易庭  法　官　張淑華
以上正本係照原本作成。
如對本判決上訴，須於判決送達後二十日內向本院提出上訴狀，
同時表明上訴理由；如已於本判決宣示後送達前提起上訴者，應
於判決送達後十日內補具上訴理由（均須按他造當事人之人數附
繕本）。
如委任律師提起上訴者，應一併繳納上訴審裁判費。
中　　華　　民　　國　　111 　年　　3 　　月　　31　　日
　　　　　　　　　　　　　　書記官  謝佩欣